臺灣新北地方法院刑事判決　　　　　　110年度審易字第999號
公　訴　人　臺灣新北地方檢察署檢察官
被　　　告　馬德利


上列被告因詐欺案件，經檢察官提起公訴（110 年度偵字第5908
號）及移送併辦（110 年度偵字第20061 號、第24422 號），被
告於準備程序中就被訴事實為有罪之陳述，經本院合議庭裁定改
以簡式審判程序審理，判決如下：
    主  文
丙○○幫助犯詐欺取財罪，累犯，處有期徒刑參月，如易科罰金
，以新臺幣壹仟元折算壹日。
    事  實
一、丙○○明知金融機構帳戶之存摺、印章及網路銀行密碼係供
    自己使用之重要理財工具，關係個人財產、信用之表徵，且
    可預見存摺、印章及網路銀行密碼如交與他人使用，而未加
    以闡明正常用途，極易被利用為與財產有關之犯罪工具，竟
    仍不顧他人可能遭受財產上損害之危險，而基於縱若其所提
    供之金融機構帳戶之存摺、印章及網路銀行密碼被利用作為
    詐欺取財所用，亦不違背其本意之不確定幫助犯意，於民國
    109 年9 月25日前某日，在不詳地點，將向中國信託商業銀
    行申設帳號000000000000號（下稱本案帳戶）之存摺、印章
    及網路銀行密碼，提供與姓名、年籍不詳之人所屬詐欺集團
    （無證據證明係3 人以上或成員中有未滿18歲之人）使用，
    以此方式幫助該詐欺集團向他人詐取財物。嗣該詐欺集團成
    員共同意圖為自己不法之所有，基於詐欺取財之犯意，以附
    表所示方式向附表所示之人施用詐術，致附表所示之人陷於
    錯誤後，分別於附表所示時間，轉帳或匯款附表所示金額至
    上開帳戶中。嗣經附表所示之人發覺有異並報警，經警循線
    查悉上情。
二、證據：
  ㈠被告丙○○於本院準備程序及審理中之自白。
  ㈡告訴人乙○○、甲○○、戊○○、丁○○於警詢中之指訴。
  ㈢告訴人乙○○提供之Line對話紀錄及存摺影本。
  ㈣告訴人甲○○提出之LINE對話記錄，含轉帳畫面截圖。
  ㈤告訴人戊○○提出之玉山銀行匯款申請書影本。
  ㈥告訴人丁○○提出之對話紀錄翻拍照片，含轉帳畫面截圖。
  ㈦本案帳戶之開戶資料與交易明細。
三、論罪科刑：
  ㈠按幫助犯之成立，主觀上行為人須有幫助故意，客觀上須有
    幫助行為，亦即須對於犯罪與正犯有共同之認識，而以幫助
    之意思，對於正犯資以助力，而未參與實施犯罪之行為者而
    言。查被告將本案帳戶之存摺、印章及網路銀行密碼交與不
    詳之人，供該人所屬之詐欺集團成員作為詐欺取財工具，所
    實行者非屬詐欺取財之構成要件行為，且基於幫助犯意為之
    。是核被告所為，係犯刑法第30條第1 項前段、刑法第339
    條第1 項之幫助詐欺取財罪。又被告以一行為提供本案帳戶
    之存摺、印章及網路銀行密碼，幫助詐欺集團詐欺附表所示
    之人，屬一行為觸犯數同一罪名之同種想像競合犯，應依刑
    法第55條前段規定，從一重處斷。再被告係基於幫助之意思
    ，參與詐欺取財犯罪構成要件以外之行為，為幫助犯，爰依
    刑法第30條第2 項之規定，按正犯之刑減輕之。
  ㈡臺灣新北地方檢察署檢察官以110 年度偵字第20061 號、第
    24422 號移送併辦之犯罪事實，與本案之犯罪事實具有想像
    競合之裁判上一罪關係，本院自應併予審究，併此敘明。
  ㈢被告前因詐欺案件，經本院以107 年度易字第436 號判決判
    處有期徒刑6 月，嗣經臺灣高等法院以108 年度上易字第43
    6 號判決駁回上訴確定，於108 年10月31日易科罰金執行完
    畢，此有臺灣高等法院被告前案紀錄表在卷可佐，是被告受
    徒刑之執行完畢，5 年以內故意再犯本案有期徒刑以上之罪
    ，為累犯，依司法院釋字第775 號解釋所示，為避免發生罪
    刑不相當之情形，法院就該個案依該解釋意旨，裁量是否加
    重最低本刑。考量被告上開構成累犯之犯罪紀錄，與本案犯
    行之罪名、犯罪類型相同，足見被告對刑罰之反應力薄弱，
    認本案適用刑法第47條累犯加重之規定，並無罪刑不相當之
    情事，爰依刑法第47條第1 項規定，加重其刑。
  ㈣爰審酌被告率爾提供本案帳戶之存摺、印章及網路銀行密碼
    與他人使用，遭詐欺集團成員用以作為詐欺取財犯罪工具，
    助長犯罪風氣，且造成執法人員難以追查該詐欺集團成員真
    實身份，增加被害人尋求救濟之困難，並擾亂金融交易往來
    秩序，所為應予非難，惟犯後已坦承犯行，態度尚可，然迄
    未與告訴人等達成和解或取得諒解，兼衡被告個人戶籍資料
    查詢結果註記大學畢業之教育程度、生活狀況、前有詐欺前
    科之素行、犯罪之動機、目的、手段、被害人人數、受騙金
    額等一切情狀，量處如主文所示之刑，並諭知易科罰金之折
    算標準。
四、按犯罪所得，屬於犯罪行為人者，沒收之，刑法第38條之1
    第1 項前段定有明文。查被告雖於偵查中供稱：提供本案帳
    戶與對方，對方與伊約定每半個月為期，以百分比例抽成等
    語，惟被告究有無因為提供本案帳戶之存摺、印章及網路銀
    行密碼而獲得利益，尚非無疑，復觀諸全卷，亦無積極證據
    證明被告有因上開行為而獲取報酬或利益，且告訴人等所匯
    款或轉帳之款項均遭不詳詐欺集團成員轉帳至其他帳戶，亦
    無證據足認被告因本案而獲得任何不法利得，是基於罪疑有
    利被告原則，難認被告有何犯罪所得，自不生犯罪所得應予
    沒收之問題。
據上論斷，應依刑事訴訟法第273 條之1 第1 項、第299 條第1
項前段，判決如主文。
本案經檢察官李超偉偵查起訴、檢察官林珮菁及檢察官劉仕國移
送併辦，由檢察官宋有容到庭執行職務。
中    華    民    國   110    年    10    月    29    日
                  刑事第二十三庭  法  官  龔書安
上列正本證明與原本無異。
如不服本判決，應於判決送達後20日內敘明上訴理由，向本院提
出上訴狀（應附繕本），上訴於臺灣高等法院。其未敘述上訴理
由者，應於上訴期間屆滿後20日內向本院補提理由書「切勿逕送
上級法院」。
                                  書記官  石秉弘
中    華    民    國   110    年    10    月    29    日
附錄本案論罪科刑法條全文：
中華民國刑法第30條
幫助他人實行犯罪行為者，為幫助犯。雖他人不知幫助之情者，
亦同。
幫助犯之處罰，得按正犯之刑減輕之。
 
中華民國刑法第339 條
意圖為自己或第三人不法之所有，以詐術使人將本人或第三人之
物交付者，處5 年以下有期徒刑、拘役或科或併科50萬元以下罰
金。
以前項方法得財產上不法之利益或使第三人得之者，亦同。
前二項之未遂犯罰之。
 
附表：
┌──┬───┬─────────┬───────┬──────┐
│編號│告訴人│詐騙方式          │匯款或轉帳日期│匯款或轉帳金│
│    │      │                  │及時間        │額（新臺幣）│
├──┼───┼─────────┼───────┼──────┤
│ 1  │乙○○│透過社群網站臉書張│109 年9 月26日│3 萬元      │
│    │      │貼小額資金投資之不│14時38分許    │            │
│    │      │實資訊，誘使乙○○│              │            │
│    │      │加入名為「智能方程│              │            │
│    │      │式二館」之Line群組├───────┼──────┤
│    │      │，隨即向乙○○佯稱│109 年9 月26日│1 萬元      │
│    │      │：可進行資金投資云│14時50分許    │            │
│    │      │云，致乙○○陷於錯│              │            │
│    │      │誤，依指示轉帳至本│              │            │
│    │      │案帳戶。          │              │            │
├──┼───┼─────────┼───────┼──────┤
│ 2  │甲○○│透過社群軟體Instag│109 年9 月25日│5 萬元      │
│    │      │ram 結識甲○○並互│15時42分許    │            │
│    │      │加通訊軟體LINE好友│              │            │
│    │      │，隨即向甲○○佯稱│              │            │
│    │      │：可協助投資理財，│              │            │
│    │      │匯款購買虛擬貨幣儲│              │            │
│    │      │值至「Zodiac」網頁│              │            │
│    │      │，還可以短期獲得暴│              │            │
│    │      │利云云，致甲○○陷│              │            │
│    │      │於錯誤，依指示轉帳│              │            │
│    │      │至本案帳戶。      │              │            │
├──┼───┼─────────┼───────┼──────┤
│ 3  │戊○○│透過社群網站臉書及│109 年9 月26日│40萬元      │
│    │      │通訊軟體LINE，向鍾│14時22分許    │            │
│    │      │語馨佯稱：註冊「聯│              │            │
│    │      │博數位」網站會員，│              │            │
│    │      │保證投資獲利云云，│              │            │
│    │      │致戊○○陷於錯誤，│              │            │
│    │      │依指示匯款至本案帳│              │            │
│    │      │戶。              │              │            │
├──┼───┼─────────┼───────┼──────┤
│4   │丁○○│透過社群網站臉書及│109 年9 月26日│5 萬元      │
│    │      │通訊軟體LINE，向郭│16時36分許    │            │
│    │      │巧萱佯稱：註冊「聯│              │            │
│    │      │博數位」、「富達脈│              │            │
│    │      │動」、「路博邁新興│              │            │
│    │      │市場」網站會員，保├───────┼──────┤
│    │      │證投資獲利云云，致│109 年9 月26日│5 萬元      │
│    │      │丁○○陷於錯誤，依│16時38分許    │            │
│    │      │該指示轉帳至本案帳│              │            │
│    │      │戶。              │              │            │
└──┴───┴─────────┴───────┴──────┘